【裁判字號】    95,簡,213
【裁判日期】    950627
【裁判案由】    就業服務法
【裁判全文】
臺北高等行政法院判決
                                     95年度簡字第00213號
原      告  甲○○
被      告  宜蘭縣政府
代  表  人  乙○○（縣長）
上列當事人間因就業服務法事件，原告不服行政院勞工委員會中
華民國95年1 月24日勞訴字第0940067456號訴願決定，提起行政
訴訟。本院判決如下：
    主  文
原告之訴駁回。
訴訟費用由原告負擔。
    事  實
一、事實概要：
    原告聘僱他人所申請聘僱之印尼籍外國人WARSIH（下稱W君
    ，護照號碼：AD460879；原經核准之雇主：白建勝）至宜蘭
    縣頭城鎮○○路○ 段298 號「金鳳飲食店」，從事烹煮食物
    及清潔環境等工作，案經宜蘭縣警察局宜蘭分局於94年8 月
    16日當場查獲，該分局遂於94年8 月24日以警蘭外字第
    0940003554號函移由被告查處。嗣經被告審查，乃依就業服
    務法第57條第1 款及第63條第1 項規定，於94年10月11日以
    府社資字第0940108422號違反就業服務法罰鍰案件處分書處
    原告罰鍰新台幣15萬元整。原告不服，提起訴願，遭決定駁
    回，遂提起本件訴訟，本院判決如下︰
二、兩造聲明：
    (一)原告聲明：
      原處分及訴願決定均撤銷。
    (二)被告聲明：
      1.駁回原告之訴。
      2.訴訟費用由原告負擔。
三、兩造之爭點：
    (一)原告主張之理由：
      W 君係經由原告鄰居文美所介紹至原告所經營之飲食店幫
      忙，且於僱用之際，原告亦曾向W 君要求請其出示身分證
      或工作證，惟W 君稱依現行法規規定（即國籍法第9 條及
      就業服務法第48條第1 項），外籍人士工作已不以有工作
      證為必要，據此顯見被告已盡查證之義務，而非蓄意雇用
      非法外勞；且再從原告以時新80元之對價僱用W 君，亦可
      見原告非有蓄意以低價聘請非法外勞之意圖。綜上，原告
      聘請非法外勞實係因受欺騙詐害所致，被告及訴願機關未
      審酌實際情況，逕為不利原告之處分，實令原告難以心服
      。
    (二)被告主張之理由︰
      1.原告與外籍勞工W 君間，有僱傭關係存在，此由宜蘭縣
        警察局宜蘭分局所製作之調查筆錄中載明，原告自承其
        以時薪80元之對價僱用W 君以觀，可資證明，於此合先
        敘明之。
      2.按「雇主聘僱外國人不得有下列情事：一、聘僱未經許
        可、許可失效或他人所申請聘僱之外國人。．．．。」
        「違反．．．第57條第1 款．．．規定者，處新臺幣15
        萬元以上75萬元以下罰鍰。」分別為就業服務法第57條
        第1 款及第63條第1 項所明定。
      3.查聘請本國勞工，僱主尤應進行身分查證，今原告明知
        未經許可不得聘請外籍勞工，然原告仍未對W 君之身分
        加以查證，顯未盡其應盡之義務，違反上開之規定，違
        法事實明確，被告據以處以原告新台幣15萬元之處分，
        於法並無不合，原處分應予以維持。
    理  由
一、按「雇主聘僱外國人不得有下列情事：一、聘僱未經許可、
    許可失效或他人所申請聘僱之外國人。．．．。」「違反．
    ．．第57條第1 款．．．規定者，處新臺幣15萬元以上75萬
    元以下罰鍰。」分別為就業服務法第57條第1 款及第63條第
    1 項所明定。
二、查本件原告聘僱逾期居留未經核准於我國工作之印尼籍外國
    人W君〈護照號碼：AD460879）至宜蘭縣頭城鎮○○路○段
    298號「金鳳飲食店」，從事烹煮食物及清潔環境等工作等
    情並不爭執，案經宜蘭縣警察局宜蘭分局於94年8月16日當
    場查獲，被告據以科處罰鍰15萬元，核與前揭法條之規定洵
    無不合，原告所爭議者為其無從得知W君之身分，雇用W君係
    受詐騙云云。
三、惟按就業服務法第57條第1 款明文禁止非法聘僱未經許可、
    許可失效或他人所申請聘僱之外國人從事工作，旨在保障國
    民工作權、維持社會秩序而避免妨礙本國人之就業機會、勞
    動條件、國民經濟發展及社會安定。故針對聘僱外國人從事
    工作，立法採申請許可制，此揆諸同法第42條之規定亦明。
    是原告如需聘僱外國人從事工作，即應依法申請許可。而外
    國人在我國受雇工作，因工資較低，廣受社會歡迎，雇用外
    國人工作須經主管機關許可，亦為社會大眾所易於知悉之常
    識。本件原告並未爭執其與W 君有僱傭關係，並於筆錄中坦
    承已僱用W 君45天，時薪80元，W 君亦坦承其自94年6 月30
    日起受僱於原告，由原告支付薪資，是雙方有僱傭關係存在
    為確定之事實。又查W 君原經核准之雇主為白建勝，有效居
    留期至2004年10月14日，應於2004年11月29日離境，惟W 君
    於2004年11月9 日逃逸，經原雇主申報行方不明，有外勞居
    留資料查詢表附於本院卷可稽，W 君為違法居留之外國人，
    為原告工作期間並未經主管機關許可於本國工作等情亦可確
    認。原告既於筆錄中自稱知悉不得僱用非法逃逸外勞，自應
    於查驗證件後再予雇用，竟迄未查驗W 君合法居留工作之證
    件，即雇用已達45天之久，原告對於僱用外國人應盡之注意
    義務，係能注意而未予注意，難謂其無過失。故原告違反就
    業服務法第57條第1 款規定洵堪認定。所稱W 君表示為合法
    外籍新娘，身分證尚在申請中，係受詐騙，已盡查證之責等
    語，尚無足採。
四、綜上，原告所訴非有理由，被告據依首揭規定處原告罰鍰新
    台幣15萬元並未違法，訴願決定予以維持，亦無違誤，原告
    之訴應予駁回。又本件事證明確，爰不經言詞辯論而逕為判
    決，並此敘明。
五、據上論結，本件原告之訴為無理由，爰依行政訴訟法第98條
    第3項前段，判決如主文。
中    華    民    國    95    年    6     月    27    日
                            第五庭  法  官  張瓊文
上為正本係照原本作成。
本件以訴訟事件所涉及之法律見解具有原則性者為限，始得於本
判決送達後20日內向本院提出上訴狀並表明上訴理由，如已於本
判決宣示後送達前提起上訴者，應於判決送達後20日內補具上訴
理由（均按他造人數附繕本），且經最高行政法院許可後方得上
訴。
中    華    民    國    95    年    6     月    27    日
                                    書記官  吳柏洲


司法院資訊處製作；財團法人民間司法改革基金會備份。
